【裁判字號】    94,易,1555
【裁判日期】    950713
【裁判案由】    傷害等
【裁判全文】
臺灣桃園地方法院刑事判決              94年度易字第1555號
公  訴  人  臺灣桃園地方法院檢察署檢察官
被      告  己  ○
上列被告因傷害等案件，經檢察官提起公訴（94年度偵字第9718號）
，本院判決如下：
    主  文
己○共同傷害人之身體，處有期徒刑肆月，如易科罰金，以佰
元折算壹日；又以加害身體之事，恐嚇他人致生危害於安全，處
拘役伍拾日，如易科罰金，以佰元折算壹日。
    事  實
一、己○與丙○○、甲○○、乙○○（均經本院審結）間為朋友
    關係，惟因己○懷疑其女友吳○○（民國77年8 月18日生）
    另與戊○○交往，乃於民國94年3 月25日10時許，先以電話
    告知女友吳○○之母親吳亭萱欲找戊○○理論後，隨即於94
    年3 月25日11時許，夥同丙○○、甲○○與乙○○一同駕駛
    車輛前往戊○○位於桃園縣桃園市○○路○ 段369 號14樓之
    3 住處，質問戊○○是否有與吳○○交往，惟經戊○○否認
    ，己○竟心生不滿，而與丙○○、甲○○、乙○○共同基於
    傷害之犯意聯絡，由丙○○持戊○○前揭住處內之掃把1 支
    （未扣案）、黃志豪持該住處內之安全帽1 頂（未扣案）、
    己○以徒手及腳踹、乙○○亦以徒手之方式，共同毆打戊○○，致戊○○受有腹部挫傷合併左側腎臟及脾臟裂傷、右側
    氣胸及頭部外傷之傷害。嗣己○等人毆打戊○○後，接獲己○電話而趕至戊○○上開住處之吳亭萱，見戊○○受傷嚴重
    ，乃要求己○等人將戊○○送醫急救，己○等人旋即由乙○○駕駛車輛，搭載己○、丙○○、甲○○、戊○○之兄丁○○及戊○○一同前往醫院。途中，己○為避免戊○○、丁○○報警，竟另基於恐嚇之故意，向戊○○、丁○○恐嚇稱：
    「不要報警，不然要每天去找你們麻煩」等加害身體之言詞
    ，使戊○○、丁○○心生畏懼，致生危害於安全。嗣戊○○
    之家屬得知上情，並報警處理，始為警查獲。
二、案經戊○○訴由桃園縣政府警察局桃園分局報請臺灣桃園地
    方法院檢察署檢察官偵查起訴。
    理  由
一、訊據被告己○對於上揭傷害犯行坦承不諱，惟矢口否認有何
    恐嚇行為，辯稱：伊在將戊○○送醫途中，並沒有對戊○○
    及丁○○恐嚇稱不要報警，不然要每天去找你們麻煩云云。
    經查：
  (一)被訴傷害罪部分：
    此部分犯罪事實，除據被告己○於警詢、偵查及本院審理時
    坦認不諱外（見94年偵字第9718號偵查卷第19頁、第74頁以
    下、第97頁、本院94年1 月11日準備程序筆錄），核與同案
    被告丙○○、甲○○及乙○○迭於警詢、偵查及於本院審理
    之供述（同前偵查卷第20頁以下、第26頁以下、第32頁以下
    、第74頁以下、本院95年2 月15日、4 月19日準備程序筆錄
    、95年4 月19日簡式審判筆錄）、及證人即被害人戊○○於
    警詢、偵查及本院審理中（同前偵查卷第49頁以下、第88頁
    以下、本院95年6 月29日審判筆錄第7 頁以下）、證人丁○○於偵查及本院審理中（同前偵查卷第100 頁以下、本院95
    年6 月29日審判筆錄第3 頁以下）、證人吳○○於警詢及偵
    查中（同前偵查卷第40頁以下、第88頁以下）、證人吳亭萱
    於偵查中（同前偵查卷第88頁以下）證述之情節相符，並有
    長庚紀念醫院診斷證明書及財團法人長庚紀念醫院（林口）
    分院94年7 月26日（94）長庚院法字第0729號函各1 份在卷
    可稽，堪認被告前揭自白與事實相符，胥值信實。
  (二)被訴恐嚇危害安全罪部分：
  (1)查，依證人戊○○於偵查中證稱：被告與同案被告丙○○等
    人及伊、丁○○共6 人擠一部車，將伊送醫急救，在車上有
    1 人說不報警，否則會找伊等麻煩，但何人講的，伊不清楚
    等語（同偵查卷第89頁）；於本院審理中再證稱：伊遭己○
    等人毆打後，吳○○的母親叫己○等人將伊送醫，伊哥哥丁○○也有一起去。途中，己○對伊與丁○○說，你們不要報
    警，如果報警要找伊等麻煩之類的話。伊聽了之後，因才被
    打完，所以心裡很害怕等語（見本院95年6 月29日審判筆錄
    第7 頁以下）；證人丁○○於偵查中證稱：己○等人毆打伊
    弟弟戊○○後，在送戊○○就醫途中，己○再對伊與戊○○
    說知道伊等住在哪裡，如果報警每天去找伊等麻煩，伊聽了
    心裡很害怕等語（同前偵查卷第100 頁以下）；於本院審理
    中再證稱：己○與其他人毆打戊○○後，送戊○○前往醫院
    就醫時，伊也有跟著去，在車上時，己○有對伊與戊○○說
    ，不准伊等報警，知道伊等住處，如果不希望再有事情發生
    ，就不要報警之類的話。伊聽後心裡會害怕，擔心己○會對
    伊與戊○○有不利之行為。因當時伊雖與戊○○2 人一同居
    住，但大部分時間伊與戊○○都是各忙各的，伊1 個人當然
    會害怕。另伊是依據對伊與戊○○恐嚇的人說，自己是該女
    孩子的男朋友，才知道恐嚇者就是己○等語（本院95年6 月
    29 日 審判筆錄第3 頁以下）。衡諸證人戊○○、丁○○2
    人均一致指稱被告有出言語恐嚇之情事，且證人戊○○、丁○○與被告間，除本案糾紛外，並無其他仇怨關係存在，此
    亦為被告所不否認，而當日共同毆打證人戊○○者，尚有同
    案被告丙○○、甲○○、乙○○等人，如前所述，證人戊○○、丁○○應無唯獨誣陷被告1 人另涉犯恐嚇犯行之必要。
    況參以本案係因被告懷疑其女友吳○○正與證人戊○○交往
    ，而邀集同案被告丙○○、甲○○、乙○○一同前往證人戊○○住處，與證人戊○○理論，進而共同毆傷證人戊○○，
    此次事件，既因被告個人糾紛而起，於將證人戊○○毆傷送
    醫急救途中，被告1 人為避免證人戊○○、丁○○報警，禍
    及己身與同案被告，而對渠等恐嚇稱「不要報警，不然要每
    天去找你們麻煩」等語，並無悖離常情之處。是證人戊○○
    、丁○○前揭所為之證述，應可採信。被告確實有於前開時
    、地夥同同案被告丙○○等人將證人戊○○毆傷後，隨即由
    同案被告乙○○駕駛車輛，搭載被告己○、同被告丙○○、
    甲○○、證人丁○○，一同將證人戊○○送往醫院急救。途
    中，被告為避免證人戊○○、丁○○報警，再向證人丁○○
    、戊○○2 人陳稱：「不要報警，不然要每天去找你們麻煩
    」等語，甚為明確。
  (2)被告夥同同案被告丙○○等人毆打證人戊○○，另於將證人
    戊○○送醫途中，再對證人戊○○、丁○○2 人陳稱：「不
    要報警，不然要每天去找你們麻煩」等情，已如前述，顯見
    被告所稱之每天去找證人戊○○、丁○○麻煩等語乃係以證
    人戊○○被毆打成傷乙事為比喻作為加害身體安全之言語恫
    嚇證人戊○○、丁○○，而證人戊○○、丁○○亦因此心生
    畏懼，致生危害於身體安全甚明。至同案被告甲○○、乙○○於本院審理中雖均證稱在送證人戊○○就醫途中，並無聽
    聞被告有恐嚇證人戊○○、丁○○之情形，而與證人戊○○
    、丁○○2 人前揭證述之經過不相同，然既與卷附跡證不相
    符合，實不足影響本院對被告上開恐嚇犯行之認定。
  (三)綜上所述，本件事證明確，被告犯行已堪認定，應依法論科
    。
三、論罪科刑之依據：
  (1)查被告行為後，刑法於94年2 月2 日公布，於95年7 月1 日
    施行，其中修正第2 條、第28條、第33條、第55條、第41條
    規定。按行為後法律有變更者，適用行為時之法律，但行為
    後之法律有利於行為人者，適用最有利於行為人之法律，現
    行刑法第2 條第1 項訂有明文。此條規定乃與刑法第1 條罪
    刑法定主義契合，而貫徹法律禁止溯及既往原則，係規範行
    為後法律變更所生新舊法律比較適用之準據法，是刑法第2
    條本身雖經修正，但刑法第2 條既屬適用法律之準據法，本
    身尚無比較新舊法之問題，應一律適用裁判時之現行刑法第
    2 條規定以決定適用之刑罰法律，先予辨明。又以本次刑法
    修正之比較新舊法，應就罪刑有關之共犯、未遂犯、想像競
    合犯、牽連犯、連續犯、結合犯，以及累犯加重、自首減輕
    暨其他法定加減原因（如身分加減）與加減例等一切情形，
    綜其全部罪刑之結果而為比較，最高法院95年5 月23日著有
    95 年 度第8 次刑庭會議決議可資參照，再按比較適用最有
    利於行為人之法律，應就罪刑有關之一切情形比較其全部結
    果，而為一體之適用，不應一部分適用新法，一部分適用舊
    法，最高法院29年上字第964 號判例意旨參照。查被告行為
    後，罰金刑之計算單位及處罰、共同正犯、想像競合犯、易
    科罰金之折算標準之規定，均有修正，其中：(1)罰金刑之計
    算單位及處罰部分：修正前刑法第33條第5 款規定「罰金：
    1 元以上。」，與修正後刑法第33條第5 款規定「罰金：新
    臺幣1,000 元以上，以百元計算之。」不同；另95年6 月14
    日修正公布刑法施行法第1 條之1 ：「中華民國94年1 月7
    日刑法修正施行後，刑法分則編所定罰金之貨幣單位為新臺
    幣。94年1 月7 日刑法修正時，刑法分則編未修正之條文定
    有罰金者，自94年1 月7 日刑法修正施行後，就其所定數額
    提高為30倍。但72年6 月26日至94年1 月7 日新增或修正之
    條文，就其所定數額提高為3 倍」。本件被告所犯刑法第
    277 條第1 項之普通傷害罪及第305 條之恐嚇危害安全罪，
    如後所述，是依修正後之法律，刑法第277 條第1 項普通傷
    害罪所得科處之罰金刑最高為新臺幣30,000元、最低為新臺
    幣1,000 元，刑法第305 條恐嚇危害安全罪所得科處之罰金
    最高為新臺幣9,000 元、最低為新臺幣1,000 元；然依被告
    行為時之刑罰法律，即罰金罰鍰提高標準條例第1 條前段規
    定之提高倍數10倍，再依現行法規所定貨幣單位折算新臺幣
    條例第2 條規定，銀元以新臺幣之3 倍折算及刑法第33 條
    第5 款規定之罰金最低額1 元計算，該普通傷害罪之罰金刑
    最高為新臺幣30,000元，最低額僅為新臺幣3 元，該恐嚇危
    害安全罪之罰金刑最高為新臺幣9,000 元、最低額僅為新臺
    幣3 元。因此，比較上述修正前、後之刑罰法律，自以被告
    行為時關於科處罰金刑之法律較有利於被告。(2)刑法第28條
    關於共同正犯、第55條關於想像競合犯規定部分：修正前刑
    法第28條規定：2 人以上共同實施犯罪之行為者，皆為正犯
    ；修正後同條規定：2 人以上共同實行犯罪之行為者，皆為
    正犯。依此，修正後之規定僅係限縮在「實行」概念下之共
    同參與行為，始成立共同正犯而已，非屬法律之變更；另修
    正後同法第55條關於想像競合犯之規定，雖仍以一罪論，惟
    不得科以較輕罪所定最輕本刑以下之刑，而此科刑之限制，
    為法理之明文化，亦非屬法律之變更（參見最高法院95年度
    第8 次刑庭會議），均不生比較適用之問題。(3)刑法第41條
    第1 項前段關於易科罰金折算標準部分：修正前刑法第41條
    第1 項前段規定：「犯最重本刑為5 年以下有期徒刑之刑之
    罪，而受6 月以下有期徒刑或拘役之宣告，因身體、教育、
    職業、家庭之關係或其他正當事由，執行顯有困難者，得以
    1 元以上3 元以下折算1 日，易科罰金。」；又被告行為時
    之易科罰金折算標準，修正前罰金罰鍰提高標準條例第2 條
    前段（現已刪除）規定，就其原定數額提高為100 倍折算1
    日，因此被告行為時之易科罰金折算標準，應以銀元300 元
    折算1 日，經折算為新臺幣後，應以新臺幣900 元折算1 日
    。惟修正後刑法第41條第1 項前段則規定：「犯最重本刑為
    5 年以下有期徒刑之刑之罪，而受6 月以下有期徒刑或拘役
    之宣告者，得以新臺幣1000元、2000元、3000元折算1 日，
    易科罰金。」，比較修正前後之易科罰金折算標準，仍以95
    年7 月1 日修正公布施行前之規定，較有利於被告。(4)綜合
    上述各條文修正前、後之比較，揆諸前揭最高法院決議、判
    例意旨及修正後刑法第2 條第1 項前段、後段規定之「從舊
    、從輕」原則，及法律一體適用，不容割裂之原則，自應適
    用被告行為時之法律，即修正前刑法之相關規定予以論處。
  (二)核被告所為係犯刑法第277 條第1 項之普通傷害罪及刑法第
    305 條之以加害身體之事恐嚇他人，致生危害於安全罪。被
    告與同案被告丙○○、甲○○、乙○○間就上開傷害，互有
    犯意聯絡與行為分擔，均為共同正犯。被告以一恐嚇行為恐
    嚇戊○○、丁○○2 人，係想像競合犯，公訴人起訴雖漏未
    論及被告恐嚇丁○○部分，然該部分事實與公訴人起訴恐嚇
    戊○○犯行，既有想像競合犯之裁判上一罪關係，應為起訴
    效力所及，本院自應併予審究，併此敘明。被告所犯普通傷
    害罪、恐嚇危害安全罪二罪間，犯意各別、行為互殊，且所
    侵害之法益不同，應分論併罰。爰審酌被告正值青年，僅因
    認其女友另與證人戊○○交往而心生不滿，隨即共同毆打證
    人戊○○，造成證人戊○○傷勢非輕，又於將證人戊○○送
    醫途中，為避免證人戊○○、丁○○報警，進而為恐嚇對方
    之行為，所為均屬非是，且被告迄今仍未與證人戊○○達成
    和解，及參酌被告犯罪後僅坦認傷害犯行等一切情狀，分別
    量處如主文所示之刑，並諭知易科罰金之折算標準。
四、末查，未扣案之掃把、安全帽等物品，均屬證人戊○○家中
    置放之物品，並非被告或同案被告丙○○、甲○○、乙○○
    所有之物，業經同案被告丙○○、甲○○及證人戊○○陳明
    在卷（同前偵查卷第22頁、第28頁、第88頁），爰不為沒收
    之諭知，併此敘明。
據上論斷，應依刑事訴訟法第299 條第1 項前段，修正後刑法第
2 條第1 項前段、修正前刑法第28條、第277 條第1 項、第305
條、第55條、第41條第1 項前段，罰金罰鍰提高標準條例第1條
前段、第2 條（修正前），判決如主文。
本案經檢察官何嘉仁到庭執行職務。
中    華    民    國    95    年    7     月  13      日
                    臺灣桃園地方法院刑事第七庭
                        審判長法  官  林惠霞
                              法  官  劉為丕
                              法  官  賴淑美
上正本證明與原本無異。
如不服本判決，應於判決送達後10日內，向本院提出上訴狀。
                              書記官   陳育君
中    華     民      國  95    年   7     月   13     日
附錄本件判決論罪科刑法條全文：
中華民國刑法第277條
傷害人之身體或健康者，處三年以下有期徒刑、拘役或一千元以
下罰金。
犯前項之罪因而致人於死者，處無期徒刑或七年以上有期徒刑；
致重傷者，處三年以上十年以下有期徒刑。
中華民國刑法第305條
以加害生命、身體、自由、名譽、財產之事，恐嚇他人致生危害
於安全者，處2 年以下有期徒刑、拘役或3 百元以下罰金。


司法院資訊處製作；財團法人民間司法改革基金會備份。
